【裁判字號】    89,上易,2151
【裁判日期】    890804
【裁判案由】    違反勞動基準法
【裁判全文】
臺灣高等法院臺中分院刑事判決                  八十九年度上易字第二一五一號
    上  訴  人
    即  被  告  甲○○
    選任辯護人  賴書貞
右上訴人因違反勞動基準法案件，不服臺灣臺中地方法院八十九年度易字第一九二五
號中華民國八十九年八月四日第一審判決（起訴案號：臺灣臺中地方法院檢察署八十
九年度偵字第二五九五號），提起上訴，本院判決如左：
      主  文
上訴駁回。
      事  實
一、甲○○係臺中市○區○○路一四六號「湯姆熊歡樂世界」電子遊藝場負責人，而
    該「湯姆熊歡樂世界」電子遊藝場現有員工二十五名，惟無工會組織，甲○○竟
    未依勞動基準法第三十條之一第一項之規定經該遊藝場員工半數同意，自民國（
    下同）八十七年五月份起，僱用女性員工黃惠珍在該遊藝場擔任午後十時至翌晨
    十時之櫃台工作，嗣於八十九年一月十七日凌晨零時許，為警在上址查獲。
二、案經臺中市警察局第二分局報請臺灣臺中地方法院檢察署檢察官偵查起訴。
    理  由
一、訊據被告甲○○固坦承其為「湯姆熊歡樂世界」之負責人，而「湯姆熊歡樂世界
    」電子遊藝場計有員工二十五名，且自八十七年五月份起，僱用黃惠珍擔任午後
    十時至翌晨十時之櫃台工作之事實不諱，惟矢口否認涉有何違反勞動基準法犯行
    ，辯稱為警查獲時，有出示勞工同意書云云。惟查：娛樂業係經行政院勞工委員
    會八十八年二月十九日台八八勞動二字第○○四二五六號函指定為勞動基準法第
    三十條之一之行業，雇主經工會或勞工半數以上同意後，女性勞工，除妊娠或哺
    乳期間者外，得於夜間工作，不受勞動基準法第四十九條之限制。而所謂經勞工
    半數以上同意，對照工會同意之規定，自應係指全體勞工半數以上同意，此據本
    院函行政院勞工委員會說明「勞工半數以上同意」之定義，經行政院勞工委員會
    於八十九年十二月十五日以台八十九勞動二字第○○五五○九六號函覆本院謂：
    「有關勞工於夜間工作時，勞動基準法第三十條之一第一項中『勞工半數以上同
    意』之規定，係指事業單位勞工半數以上同意而言，有該勞工委員會函一份在卷
    可稽（詳見本院卷第四十五頁）。而本件被告甲○○於偵查中即已供陳：該遊藝
  場共僱用二十五名勞工，並無工會組織，且僅有七名勞工簽名同意（包括黃惠珍
    ），係在為警查獲時臨時簽名等語（詳見偵查卷第五十頁背面），則被告甲○○
    顯未經全體員工半數同意至明，另該遊藝場員工所簽管理規章，並未特別註明女
    性勞工得於夜間工作，亦不能認已經勞工同意，綜上所述，被告所辯無非飾卸之
    詞，不足採取，其犯行已堪認定。
二、核被告所為係違反勞動基準法第四十九條第一項前段之規定，應依同法第七十七
    條處斷。原審判決依勞動基準法第七十七條、第四十九條第一項前段、刑法第十
    一條前段、四十一條、罰金罰鍰提高標準條例第二條之規定，並審酌被告犯罪動
    機、手段、所生危害及犯罪後態度等一切情狀，處拘役拾日，並諭知易科罰金
    之折算標準，核其認事用法無不當，量刑亦稱妥適，被告上訴意旨否認犯行，指
    摘原審判決不當，顯無理由，應予駁回。
據上論斷，應依刑事訴訟法第三百六十八條，判決如主文。
本案經檢察官乙○○到庭執行職務。
中      華      民      國    九十      年      一      月      十一    日
                              臺灣高等法院臺中分院刑事第三庭
                                    審判長法  官  方  艤  駐
                                          法  官  劉  連  星
                                          法  官  胡  忠  文
右正本證明與原本無異。
不得上訴。
                                          書記官  粘  銘  環
中      華      民      國    九十      年      一      月      十二    日
附錄論罪科刑法條：
勞動基準法
第四十九條第一項前段：
女工不得於午後十時至翌晨六時之時間內工作。
第七十七條：
違反第四十二條、第四十四條第三項、第四十五條、第四十七條、第四十八條、第四
十九條或第六十四條第一項規定者，處六月以下有期徒刑、拘役或科或併科二萬元以
下罰金。
                                                                        Ｃ


司法院資訊處製作；財團法人民間司法改革基金會備份。
